最高法院刑事判決　　　　　　　　　　　　　　　九十三年度台上字第六七○四號
　　上　訴　人　甲○○
右上訴人因違反槍砲彈藥刀械管制條例案件，不服台灣高等法院中華民國九十一年二
月二十日第二審判決（九十一年度上訴字第二二○號，起訴案號：台灣新竹地方法院
檢察署九十年度偵字第一二四七號），提起上訴，本院判決如左：
    主  文
上訴駁回。
    理  由
按刑事訴訟法第三百七十七條規定：上訴於第三審法院，非以判決違背法令為理由，
不得為之。是提起第三審上訴，應以原判決違背法令為理由，係屬法定要件。且必須
依據卷內資料為具體之指摘，並足據以辨認原判決已具備違背法令之形式，始屬相當
。本件原判決認定上訴人甲○○與其妻趙美惠（下稱趙女）感情不睦，二人常起爭執
，趙女因而離家。上訴人因不滿其家人故意不告知趙女之下落，竟於民國八十九年十
一月二日，未經許可，在其新竹縣竹東鎮○○里○○路○段六一一號四樓住處，將鋼
珠、鐵釘、螺絲釘、打火機、鞭炮及鞭炮火藥等物，填入直徑約六‧八公分、高約十
五公分之鐵罐內，並外露長約十公分之引線一條，而自製成重約三百三十公克之爆裂
物一枚，並將該爆裂物藏置於其住處門口之鞋櫃內。嗣於同年十二月四日凌晨二時四
十分許，為上訴人之父彭武標發現報警查獲，並扣得上開具破壞性與殺傷力之爆裂物
一枚等情。因而維持第一審論處上訴人未經許可，製造爆裂物罪刑之判決，而駁回上
訴人在第二審之上訴。已敘明右揭事實，業據上訴人坦承不諱，核與證人彭武標證述
情節相符，並有爆裂物一枚扣案可資佐證。該爆裂物一枚經內政部警政署刑事警察局
（下稱刑事警察局）鑑定結果，認「該枚爆裂物重約三三○公克，外觀係直徑約六點
八公分、高約十五公分之鐵罐，並外露一條長約十公分之爆引，可利用點火方式引爆
；經水砲擊解，發生爆炸，碎片四射，依蒐得之鋼珠、鐵釘、螺絲釘、打火機二個、
鞭炮及鞭炮火藥等證物研判，認具有破壞性與殺傷力」等情，有該局九十年二月七日
刑偵五字第一四五九五號爆炸（裂）物鑑驗處理通知書一份在卷可稽，足見上訴人確
有未經許可製造爆裂物之犯行無訛；為其所憑之證據及認定之理由。並以上訴人雖辯
稱：伊係基於好奇心而為，不知製造爆裂物觸犯法律，亦無用以傷害他人之意思云云
。上訴人之輔佐人趙美惠陳稱：上開鐵罐並非爆裂物，不可能爆炸，上訴人所為並未
危及他人，亦無害人之意等語；並請求傳訊刑事警察局鑑定人林錫監及承辦警員王蘭
熾、周長義等人到庭作證。惟查上訴人所製造之爆裂物，係以鐵罐內填塞鐵釘、鋼珠
、螺絲釘、打火機、鞭炮及鞭炮火藥等危險物品，復有一條長約十公分之引爆線，可
利用點火方式引爆，經鑑定結果，具有破壞性及殺傷力，自屬槍砲彈藥刀械管制條例
第七條第一項所稱之爆裂物無疑；其未經許可擅自製造，不論有無傷害他人之意思，
均無解於其刑責。就上訴人所辯暨其輔佐人所陳，如何均不足以採信，以及上開爆裂
物業經刑事警察局鑑定明確，如何無再傳喚鑑定人林錫監及警員王蘭熾、周長義到庭
說明之必要，均於理由內詳加指駁及說明。核其所為之論斷，俱與卷內資料相符，從
形式上觀察，原判決並無調查未盡或理由不備等違背法令之情形。上訴意旨略以：伊
僅係將鐵釘、螺絲釘及一般鞭炮火藥等物填塞於鐵罐內，其製造方法簡單粗糙，並無
破壞性與殺傷力，自非爆裂物，刑事警察局鑑定結果認屬爆裂物，尚有疑義，原審未
傳訊鑑定人及承辦警員到庭調查明白，遽予論科，自有不當云云。惟查證據之取捨及
事實之認定，均為事實審法院之職權，倘其採證認事並未違背證據法則，自不得任意
指為違法。查原判決就其如何認定上訴人有未經許可製造爆裂物之犯行，以及該爆裂
物經鑑定結果，認可利用點火方式引爆，具有破壞性與殺傷力，屬槍砲彈藥刀械管制
條例第七條第一項所稱之爆裂物等情，已詳敘其所憑之證據及理由；且對於上訴人所
辯暨其輔佐人所陳，如何不足以採信，以及其聲請傳訊鑑定人林錫監及警員王蘭熾、
周長義到庭作證，如何亦無必要，均已敘明其理由綦詳，核無違法情形。上訴意旨並
非依據卷內資料具體指摘原判決有何違背法令之情形，徒憑己意，就原審採證認事職
權之適法行使，以及原判決已詳細說明不予採取之事項，再事爭執，自不足據以辨認
原判決已具備違背法令之形式，揆諸前揭說明，其上訴為違背法律上之程式，應予駁
回。
據上論結，應依刑事訴訟法第三百九十五條前段，判決如主文。
中　　　華　　　民　　　國　　九十三　　年　　 十二 　　月　　二十三　　日
                              最高法院刑事第六庭
                                  審判長法官  吳  雄  銘
                                        法官  池  啟  明
                                        法官  石  木  欽
                                        法官  郭  毓  洲
                                        法官  吳  三  龍
      右正本證明與原本無異
                                              書  記  官
中　　　華　　　民　　　國　　九十三　　年　　 十二 　　月　　二十八　　日
                                                                        Ｋ
